【裁判字號】    90,上易,1780
【裁判日期】    900911
【裁判案由】    恐嚇
【裁判全文】
臺灣高等法院刑事判決                            九十年度上易字第一七八○號
    上  訴  人
    即  被  告  乙○○
                丙○○
    右一  被告
    選任辯護人  趙元昊
    上  訴  人
    即  被  告  甲○○
                庚○○
    共      同
    選任辯護人  詹基益
右上訴人等因恐嚇案件，不服臺灣臺北地方法院九十年度易字第四七六號，中華民國
九十年三月二十二日第一審判決（起訴案號：臺灣臺北地方法院檢察署八十九年度偵
字第一九○四七號），提起上訴，本院判決如左：
    主    文
原判決撤銷。
甲○○共同連續以加害生命之事，恐嚇他人致生危害於安全，處有期徒刑拾月。
庚○○、丙○○共同以加害生命之事，恐嚇他人致生危害於安全，庚○○，累犯，處
有期徒刑柒月；丙○○處有期徒刑陸月，如易科罰金，以佰元折算壹日。
乙○○公訴不受理。
    事    實
一、甲○○因不詳原因取得原名家建設股份有限公司（下稱名家公司、負責人為張學
    立）所簽發，由戊○○背書，交付予國信建設股份有限公司（下稱國信公司）之
    付款人為中國信託商業銀行城中分行，帳號：00000－00號，發票日分別
    為民國八十七年七月十日及八十七年八月十日，票號各為ＡＡ0000000號
    、ＡＡ0000000號，金額分別為新台幣（下同）十萬元、三百九十五萬元
    之支票二紙後，基於共同恐嚇之概括犯意，而指示乙○○先於八十九年九月二十
    五日下午，前往台北市○○路八十三號十二樓戊○○住處索債，當日戊○○之二
    子丁○○開門後，乙○○竟出言恐嚇稱：「係『四海幫』份子，也是討債公司的
    ，要處理地下錢莊之事，轉告戊○○、張學立出面處理四百零五萬元債務之事，
    否則搬家，不然會放火燒房子，可能會危害鄰居，生命會有問題，我們一夥人是
    很兇狠的。」等語，並取出乙紙書有「張學立、戊○○見此字條速打00000
    00000，阿新，你們欠錢四百零五萬元，請出面處理，否則放火燒房子」之
    字條遞交丁○○，嗣丁○○將上情轉告張學立、戊○○，致渠等均心生畏懼；戊○○獲知上情後，旋以上開電話與乙○○聯絡，雙方約定於同年月二十七日下午
    五時，在台北市○○路八十一號一樓「藍山咖啡店」見面，當日下午七時二十分
    許，甲○○即指示庚○○、丙○○、乙○○三人，齊往上址「藍山咖啡店」，與
    戊○○及其友人己○○面晤，由乙○○先進入該咖啡店內，確認現場狀況後，不
    久丙○○即進入該咖啡店內，取出上開二紙支票向戊○○恐嚇稱：「這筆帳如不
    解決，就照我們的方法解決，我們有辦法叫你付，我們是討債公司的。」等語，
    另庚○○則在該咖啡店內、外走動把風，致戊○○心生畏懼，至當日晚上八時許
    ，因戊○○事先已報警究辦，丙○○、乙○○、庚○○三人當場為警查獲，並循
    線查獲甲○○。
二、案經戊○○訴由臺北市政府警察局信義分局報臺灣臺北地方法院檢察署檢察官偵
    查起訴。
    理    由
一、被告甲○○、庚○○、丙○○、乙○○等四人於原審除被告乙○○坦承其個人有
    恐嚇之行為外，其餘被告三人均矢口否認有何恐嚇犯行，被告庚○○辯稱：伊與
    乙○○係朋友，伊只是陪乙○○一起至現場，並不知道要向告訴人催討債務云云
    ；被告丙○○辯稱：支票不是伊帶去現場的，伊也不知乙○○有恐嚇他人，案發
    時伊是與案外人辛○○相約在該處談生意，對本案伊完全不清楚云云；被告甲○○則辯稱：伊因事務繁忙，故請乙○○幫忙找告訴人，絕無要乙○○恐嚇告訴人
    云云。惟查：
（一）右開事實業據被告乙○○迭次於警訊、檢察官與原審均坦承詳述先後二次之恐
      嚇行為在卷不諱，並明確供述其均由被告甲○○所指使（見偵查卷第十六頁背
      、十七頁、六十三頁背、原審卷第四十六頁），且經告訴人戊○○陳稱：「當
      時乙○○首先進入該店之後，與確認身分之後，．．乙○○打電話告知接聽之
      人「現場無問題」等語（見偵查卷第十二頁），復質諸被告乙○○亦同樣供稱
      ：「由我進入該店，與戊○○確認後，隨即打電話告訴甲○○說現場沒問題」
      等語相符（見偵查卷十七頁），亦與證人己○○指述無訛（見偵查卷第六十九
      頁背），復有上開二紙支票扣案可資佐證（見偵查卷第十五頁），且被告乙○○前往台北市○○路八十三號十二樓戊○○住處索債，出言恐嚇、並遞交恐嚇
      紙條一節，亦經證人丁○○證述屬實，並有上開恐嚇字條一紙在卷可稽（見偵
      查卷第六頁）等，其人證物證俱齊，足徵被告甲○○先後二次與被告乙○○有
      概括恐嚇之犯意聯絡與犯行歷歷無疑，實堪認定，依法應予論科。
（二）復就丙○○與庚○○之部分，被告乙○○亦指稱：「甲○○因怕戊○○報警，
      所以打電話叫丙○○陪我和庚○○一起去藍山咖啡店討債，．．之後丙○○停
      好車子，即進入咖啡店內與戊○○談，而庚○○則在咖啡店外面把風，以防警
      察來到，丙○○進入咖啡店後向戊○○說：這筆帳你要不要還，如果不還，就
      照我們的方法解決，‥‥以後正當我欲至店外與甲○○聯絡時，就被警察查獲
      了」（見偵查卷第十七頁、十八頁），復據告訴人戊○○於檢察官訊問時亦供
      述：「李及丙○○一起進來，他們二人態度一直不好，另一人叫庚○○也在咖
啡店中走來走，丙○○從身上拿出這二張支票，乙○○對我說：柯是我老大，
      在處理這件事，柯也對我說他是討債公司的，．．你不付，我們有辦法叫你付
      」等語（見偵查卷第六十九頁），亦經當時在場之證人己○○供述無訛，且稱
      ：「戊○○所述均實在，李說他是四海的，並向我介紹柯是他老大，李然後起
      來說：老大，我出去打電話，讓我很害怕，．．」等語（見偵查卷第六十九頁
      背），且被告庚○○、丙○○、乙○○三人係當場為警查獲，足見庚○○、丙○○、甲○○、乙○○等人就此恐嚇之犯行有犯意聯絡與行為之分擔等情，實
      堪認定，嗣被告丙○○雖於原審及本院一再辯稱於該店係為與辛○○談廣告生
      意或稱與乙○○不熟悉而致稱謂「這位：大仔（閩南語）」等語或被告庚○○
      辯稱當時我人在外面，根本沒有動作或稱尿急而有一進一出店內等詞，顯係臨
      訟卸責之詞，容難採信，抑有進者，被告等人若無恐嚇之犯行，何以案發之後
      ，被告渠等四人，而與告訴人戊○○書立和解書（見偵查卷第二十四頁），如
      此益徵渠等四人之恐嚇犯行，於事後意圖私解，告訴人於原審亦證稱：「我為
      息事寧人，故跟當等人和解」（見原審卷第四十五頁），更以此為佐證。準此
      ，被告丙○○、庚○○等恐嚇犯行，洵可認定，依法應予論罪科刑。
二、核被告乙○○、庚○○、丙○○、甲○○等四人所為，均係犯刑法第三百零五條
    之恐嚇危害安全罪，被告甲○○、乙○○等二人基於概括犯意，連續就先後二次
    恐嚇犯行，均時間緊密，構成要件相同，均有犯意聯絡與行為分擔，應論以連續
    之共同正犯，應依連續犯之一罪論，並依法加重其刑，渠等二人就第一次恐嚇犯
    行，係一行為恐嚇戊○○、張學立二人，成立二個恐嚇危害安全罪，並依想像競
    合犯之規定從一重處斷。至被告庚○○、丙○○等二人僅犯第二次恐嚇犯行，核
    渠等所催討債務之對象僅係戊○○一人，所恐嚇者自然係戊○○一人，應只成立
    一個恐嚇危害安全罪，公訴人認另有恐嚇己○○之行為，容有誤會，併予敘明。
    原審未詳審細酌，遽為被告渠等四人均論以連續犯論，顯有未洽，雖被告等四人
    上訴意旨仍執前詞之辯解，為無理由，然原審判決既有不當，自應由本院加以撤
    銷改判，又被告庚○○曾於八十五年間犯公共危險罪，經台灣高等法院判處有期
    徒刑五月確定，而於八十六年八月十七日執行完畢，有台灣高等法院被告全國前
    案紀錄表一件在卷可徵，其未滿五年再犯本件有期徒刑以上之罪，為累犯，應依
    刑法第四十七條規定遞予加重其刑。爰審酌被告渠等四人，分別恐嚇告訴人等，
    令其心生畏懼，犯罪手段惡劣，所為嚴重妨害社會安寧秩序，被告甲○○在本案
    二次恐嚇係處於主導地位，及其餘被告在本案之涉案情節、程度輕重，並參酌渠
    等犯罪之動機、目的、品行、智識程度、犯罪後之態度，並與被害人達成和解等
    一切情狀，分別量處甲○○有期徒刑拾月，庚○○處有期徒刑柒月；丙○○處有
    期徒刑陸月，如易科罰金，以佰元折算壹日，以資懲儆。
三、至於被告乙○○部分，按被告死亡者，應諭知不受理之判決，刑事訴訟法第三百
    零三條第五款定有明文，查本件被告乙○○上訴本院後，業於九十年六月十一日
    死亡，於本院附有法務部戶役政連結作業系統之資料可稽，被告為訴訟主體既不
    存在，無從為被告為有罪之實體判決，自應由本院將原判決撤銷，改諭知不受理
    判決，以期適法，併於敘明。
四、據上論斷，應依刑事訴訟法第三百六十九條第一項前段、第三百六十四條、第三
    百零三條第五款、第三百零七條，第二百九十九條第一項前段，刑法第二十八條
    、第三百零五條、第五十六條、第五十五條前段、第四十七條，罰金罰鍰提高標
    準條例第一條前段，判決如主文。
本案經檢察官陳維練到庭執行職務。
中      華      民      國      九十      年      九      月    十一    日
                                  臺灣高等法院刑事第一庭
                                      審判長法  官  李  相  助
                                            法  官  王  振  興
                                            法  官  蔡  光  治
右正本證明與原本無異。
不得上訴。
                                            書記官  王  才  生
中      華      民      國     九十     年    九      月     十三       日
附論罪科刑法條：
刑法第三百零五條
以加害生命、身體、自由、名譽、財產之事恐嚇他人，致生危害於安全者，處二年以
下有期徒刑、拘役或三百元以下罰金。


司法院資訊處製作；財團法人民間司法改革基金會備份。
